---
title: "Chap8"
output: html_document
date: "2023-09-18"
---

```{r setup, include=FALSE}
knitr::opts_chunk$set(echo = TRUE)
```

```{r}
library(spdep)
```


### ローカルモランI統計量

空間相関の有無を、ゾーンごとに検定する。
帰無仮説「ゾーンiの周辺には空間相関が存在しない」の下で得るz値を使用する
計算は、関数が変わる。`localmoran`である。

```{r}
lmoran <- localmoran(pop, listw = w)
```

通常のモランI統計量と異なるのは、こう、出力みたいな？
要は入力した統計量の長さに応じる、である。
ゾーンiひとつひとつについてz値が出るなどするわけだ。

```{r}
lmoran
```

で、ゾーンごとに計算しているのだから地図上へのプロットも可能である。
例えばこのように
```{r}
pref$lmoran <- lmoran[, "Ii"]
breaks <- c(-5, -2, -1, -0.5, 0, 0.5, 1, 2, 5)
nc <- length(breaks) -1
pal <- rev(RColorBrewer::brewer.pal(n = nc, name = "RdYlBu"))
plot(pref[, "lmoran"], pal = pal, breaks = breaks)
```

この種の地図上plotは、ちょっと記憶を引っ張り出したいね。
`tmap`なり`mapview`なりで。sfオブジェクトにうんぬんしたいよね。

さらにp値もまた、ゾーンごとに計算できる。
これもプロットしてみ等ございます。
計算はできてるのに、なぜか値を取り出せない。
```{r}
pref$lmoran_p <- lmoran[, "Pr(z!=E(Ii))"]
breaks <- c(0, 0.01,  0.05, 0.1, 1)
nc <- length(breaks) -1
pal <- rev(RColorBrewer::brewer.pal(n = nc, name = "YlOrRed"))
plot(pref[, "lmoran"], pal = pal, breaks = breaks)
```

### モラン散布図

横軸をyi-y_mena, 縦軸をΣw(yi-y)としたプロット。
意味は、右上がホットスポット、左下がクールスポット、右下が独り勝ち、左上が独り負け。


```{r}
moran.plot(pop, listw = w, labels = pref$name, pch = 20)
```


### ローカルギアリC統計量

節はあるけど計算がない！
まあメインストリームでないなら仕方ないね。

### ローカルG/G*統計量

これも結局、自ゾーンを考慮に入れるG*統計量のほうがかしこい。
おぼえているだろうか、対角成分を1にしたことを。
これがまさに、自ゾーンの影響を考慮している、という意味である。
名前もまさに`include.self()`であり、その通りの名称であるな。

```{r}
w_b2 <- nb2listw(include.self(nb2)) 
```

で、この計算では、z値だけが出力になる。
```{r}
lG <- localG(pop, listw = w_b2)
```

```{r}
pref$lG <- lG
breaks <- c(-5, -2.58, -1.96, -1.65, 0, 1.65, 1.96, 2.58, 5) #10%, 5%, 1% 有意の区分
nc <- length(breaks) -1
pal <- rev(RColorBrewer::brewer.pal(n = nc, name = "RdYlBu"))
plot(pref[, "lG"], pal = pal, breaks = breaks)
```


