---
title: "Chap7"
output: html_document
date: "2023-09-07"
editor_options: 
  markdown: 
    wrap: 96
---

```{r setup, include=FALSE}
knitr::opts_chunk$set(echo = TRUE)
```

## 大域空間統計量

```{r}
library(sf)
library(tidyverse)
library(spdep)
library(rgdal)
library(NipponMap)
```

都道府県データの整理（沖縄除く

```{r}
shp <- system.file("shapes/jpn.shp", package = "NipponMap")
pref0 <- read_sf(shp)
pref0b <- pref0[pref0$name != "Okinawa", ]
st_crs(pref0b) <- 4326
pref <- st_transform(pref0b, crs = 6677)
```

最近隣4ゾーンを用いる

```{r}
coords <- st_coordinates(st_centroid(pref))
knn <- knearneigh(coords, 4)
nb2 <- knn2nb(knn)
w <- nb2listw(nb2) #重み
pop <- pref$population
```

人口のモランI統計量は次のコマンド `spdep::moran.test` - 第1引数：相関があるか調べたい値 -
第2引数：重みのリスト、nb2listw形式で。 - nb2listw
には、どことどこが近接してて（近接行列がリスト形式で格納みたいな） -
近接してるところの重みはどのくらいか、が格納されてる

```{r}
moran <- moran.test(pop, listw = w)
moran
```

結果の見方は p値 0.00007 とか。 モランI統計量：Moran I statistic -\> 0.31 E[I]：Expectation -\>
-0.022 V[I]：Variance -\> 0.0077 z[I]：standard deviate とかである。

デフォルトでは、正の相関の有無を片側検定で行う。 この対立仮設は、 I \> E[I] である。
実際に出た値は,\$estimate[1]がI, \$estimate[2]がE[I]として

```{r}
# 帰無仮説は I < E[I]
moran$estimate[1] < moran$estimate[2]
```

となり、帰無仮説は棄却される。よって相関がある、となる。

### ギアリC統計量

統計量は0以上の値を取る 値が1未満のとき、正の空間相関があることを示す c=1のとき、ランダム、
1より大きいとき負の空間相関があることを示す。 モラン統計量と同様、仮説検定では
帰無仮説：空間相関が存在しない、の下で得られるZ値を用いる。
帰無仮説の棄却により、対立仮設、空間相関が存在する、を採用する。

```{r}
geary <- geary.test(pop, listw = w)
geary
```

期待値は Expectation 分散は Variance Geary C statictic がZ値である。
p値は0.057なので、まあ、5%優位水準ではダメだが、という程度である。

とかやってきたけど、基本的にモランI統計量のほうがスタンダード。

### G/G\*統計量

空間異質性の指標としてG統計量がある。 これは、非負の観測地にたいする統計量である。
Gは0以上の値をとる。0に近いときランダムな空間分布をもつこと、より大きければ
大きな観測値が特定の地域に集中していることを意味する。

これまで重み行列では、行標準化してきたが、この統計量では標準化しないのがふつう。
重みなし行列は次のように求める。 オプションで`style = "B"`を点ければよい。

```{r}
w_b <- nb2listw(nb2, style = "B")
```

統計量は次のように出す。

```{r}
G <- globalG.test(pop, listw = w_b)
```

G\*も出せるが、重み行列の対角成分は1にする（理由は？

```{r}
w_b2 <- nb2listw(include.self(nb2), style = "B")
Gstar <- globalG.test(pop, listw = w_b2)
```

結果の確認。 帰無仮説は、空間集積が存在しない、つまりz値が0。 対立仮設はz\>0
として片側検定。p値からして、帰無仮説は棄却され対立仮設。 つまり空間集積が存在する、となる。

```{r}
Gstar
```

### まとめ

空間相関を示す統計量はいくつかあり、それらはすべてz検定により行われる。
検定でなにをしてるかといえば、ある値はそのほかの値からの影響があるかないか？
というのを見ている。このとき、ある値とほかの値との関係をどう表しているか？ が近接行列である。
グラフ理論でいえば、ノードがつながっているかいないかをあらわすのに隣接行列というのがある。それと似たようなもので影響があるならその数値が入るしないなら0みたいな行列である。
いまのところ、影響がある地域のうち特別に影響がある、みないな感じではなく、影響を受けるところからはみな等しい量の影響があり、ないならまったくもって0、という考えが主であるね。
なお、この影響があるかないか？というのは、ある特定の地区が影響を受けるか？という考えと地区全体として影響を及ぼしあっているか？という２つの考え方ができることに気づくだろう。
下に示すのは後者の、地区全体としての影響を考慮した指標である。これを大域空間統計量という。

| 統計量        | 相関/異質性 | 近接行列     | ほげ           | huga  |
|---------------|-------------|--------------|----------------|-------|
| モランI統計量 | 空間相関    | 行基準化     | `moran.test`   | z検定 |
| ギアリC統計量 | 空間相関    | 行基準化     | `geary.test`   | z検定 |
| G/G\*統計量   | 空間異質性  | 基準化しない | `globalG.test` | z検定 |
