---
title: "Chap9"
output: html_document
date: "2023-09-22"
---

```{r setup, include=FALSE}
knitr::opts_chunk$set(echo = TRUE)
```

### spatialregによる実例

```{r}
library(spatialreg)
library(spdep)
library(car)
```

```{r}
data(boston)
```

```{r}
boston.c[1:5,]
```

いまから、住宅価格の中央値（修正値）であるところのCMEDVを被説明変数とする分析事例をだす。

これはnb形式で隣接性をまとめたもの。

```{r}
boston.soi
```

### 推定方法一覧

| なまえ                   | 式                       | 備考                      |
|--------------------------|--------------------------|---------------------------|
| 空間ラグモデル           | `spatialreg::lagsarlm`   |                           |
| 空間エラーモデル         | `spatialreg::errorsarlm` |                           |
| 空間ダービンモデル       | `spatialreg::lagsarlm`   | `type="mixed"` とする。   |
| 空間ダービンエラーモデル | `spatialreg::errorsarlm` | `etype="emixed"` とする。 |
| SLXモデル                | `spatialreg::lmSLX`      |                           |
| SARARモデル              | `spatialreg::sacsarlm`   |                           |


関数名はみたところ`***sarlm`のようである。
`lm`は言わずと知れた`lm`のことであろう。
そこにSARを示す`sar`があると思われる。

### 下準備

なんにせよまず、重み行列である
```{r}
w <- nb2listw(boston.soi)
```

そして回帰式を考えてみよう
CMEDVは、CRIMとRMの二乗とLSTATの対数値であらわされる、と考える。
y = ax1 + bx2 + cx3 + d 
みたいな。
これは次のようなコードで表現する。

```{r}
formula <- log(boston.c$CMEDV) ~ boston.c$CRIM + I(boston.c$RM^2) + log(boston.c$LSTAT)
```

この回帰モデルを一度、`lm`関数で推定する。さらにその結果を`summary`関数で出力し解釈してみる
```{r}
lmod <- lm(formula, data = boston.c)
summary(lmod)
```

出力について、
Estimate：推定された回帰係数
y = ax1 + bx2 + cx3 + d　で考えると、下みたいになる。
a = -0.012073
b =  0.008684
c = -0.405917
d =  3.693343
横のstd.Error は標準偏差、t value はt値、Prはp値である。
で、どれも、p値は小さいので有意であると示されている。
またR自乗値とかも 0.75 くらいであり、ちゃんと説明できる感がある。

そして、説明変数間の多重共線性も見てみよう。
`car`パッケージをつかって次のように評価できる。
```{r}
car::vif(lmod)
```

一般に vif >= 10 で、深刻な多重共線性が疑われる。
今回はそんなことはなさげである。めでたしめでたし。

では、ないんですね。線形回帰モデルの残渣に空間相関が存在する場合、誤差項は夢想間である、という仮定が満たされない。
結果、回帰係数の統計的な優位性が適切に票Kされなくなるので。
そこでまず、残差の空間相関の統計的な優位性をモランI統計量で検定する。
`lm.morantest`関数が、そうである。
```{r}
spdep::lm.morantest(lmod, w)
```

Moran I statistic standard deviate がZ値で、これが+-1.96以上だと5%水準で有意な空間相関が残差に存在する、となる。
で、いま、17.454なので、明らかに、空間相関がある、と判定される。
したがってただの線形回帰ではダメで、空間相関を考慮したモデルが必要である。

### モデル選択



### 空間ラグモデル

### 空間エラーモデル

### 空間ダービンモデル
